臺灣高等法院民事判決
108年度再易字第109號
再審原告    財團法人中華民國對外貿易發展協會

法定代理人  黃志芳  
訴訟代理人  林佳穎律師
再審被告    國泰世華商業銀行股份有限公司

法定代理人  郭明鑑  
訴訟代理人  何淑媛律師
上列當事人間行使質權再審之訴事件，再審原告對於民國108年1
0月15日本院107年度上易字第1442號確定判決提起再審，本院於
民國109年3月19日言詞辯論終結，判決如下：
    主      文
再審之訴駁回。
再審訴訟費用由再審原告負擔。
    事實及理由
一、按再審之訴，應於30日之不變期間內提起；前項期間，自判
    決確定時起算，判決於送達前確定者，自送達時起算，民事
    訴訟法第500 條第1 項、第2 項前段分別定有明文。經查，
    本院107 年度上易第1442號判決（下稱原確定判決）上訴利
    益未逾新臺幣（下同）150 萬元，不得上訴第三審，於民國
    108 年10月15日宣示時確定（見本院卷第15頁），再審原告
    於108 年10 月28日收受判決正本（見本院卷第17頁、本院1
    07年度上易字第1442號卷第387頁），嗣於同年11月26 日向
    本院提起再審之訴，揆諸上開規定，並未遲誤不變期間，合
    先敘明。
二、再審原告主張：原確定判決認訴外人鑫東旅行社於107年4月
    18日同意再審原告行使其對再審被告之定期存款150萬元之
    定期存款單(下稱系爭定存款)所設定之權利質權，該債權讓
    與生效時點為通知再審被告給付債權時，誤將通知之對抗效
    力認係債權讓與之生效要件，違反最高法院97年度台上字第
    2701號民事判決及最高法院30年渝上字第472判例之意旨，
    而有適用民法第902條、第294條、第297條等法規之顯然錯
    誤；又原確定判決忽略就執行卷進行單上「已行使質權」而
    「無餘額」之記載，再逕以未載明「未扣押」即表示「有扣
    押」為推論依據，違背論理及經驗法則；另原確定判決未援
    引或類推適用本院98年座談會民執類提案第3號意見，適用
    法規顯有錯誤。爰依民事訴訟法第496 條第1 項第1 款規定
    提起本件再審之訴，請求廢棄原確定判決，改判以再審被告
    應給付再審原告150萬元本息等語。
三、再審被告則以：再審被告並未於107年4月8日收到再審原告
    或鑫東旅行社之行使質權通知，則於同年月20日收受執行命
    令時，系爭定存款債權尚未生移轉予再審原告之效力，再審
    被告依執行命令扣押系爭定存款債權，符合民法第297條之
    規定；且本件強制執行之進行亦無違反論理法則；另98年座
    談會之提案並未就質權人得否排除扣押令命效力逕向金融機
    構行使質權、金融機構得否於法院核發扣押命令下逕向質權
    人為清償等為說明，且再審被告並未聲明異議，亦與該座談
    會之前提事實有異，原確定判決並無適用法規顯有錯誤之情
    等語，資為抗辯。答辯聲明：再審之訴駁回。
四、按民事訴訟法第496 條第1 項第1 款所謂適用法規顯有錯誤
    ，係指確定判決所適用之法規顯然不合於法律規定，或與司
    法院現尚有效及大法官會議之解釋，或最高法院尚有效之判
    例顯有違反，或消極的不適用法規顯然影響裁判者而言，並
    不包括判決理由不備、理由矛盾、取捨證據失當、調查證據
    欠週、漏未斟酌證據、認定事實錯誤及在學說上諸說併存致
    發生法律上見解歧異等情形在內（最高法院104 年度台上字
    第1413號民事裁定意旨參照）。
五、查：
  ㈠按權利質權之設定，除依本節規定外，並應依關於其權利讓
    與之規定為之；債權之讓與，非經讓與人或受讓人通知債務
    人，對於債務人不生效力。但法律另有規定者，不在此限。
    受讓人將讓與人所立之讓與字據提示於債務人者，與通知有
    同一之效力，民法第902條、第297條分別定有明文。原確定
    判決認鑫東旅行社於107年4月18日同意再審原告行使系爭質
    權，而再審原告於同年4月25日、6月4日向再審被告通知行
    使質權，經再審被告分別於同年4月26日、6月5日收受通知…
    再審被告已於107年4月20日收受臺灣臺北地方法院民事執行
    處107年4月19日107年度司執全字第259號扣押命令（下稱系
    爭扣押命令）…再審被告應依系爭扣押命令扣押系爭定存款…
    再審原告自不得再向再審被告請求給付系爭定存款…再審原
    告依民法第905條第2項規定，請求再審被告給付系爭定存款
    本息要屬無據等情，業據本院調卷查核明確（見原確定判決
    第3-5頁），亦即原確定判決係認再審被告於107年4月20日
    收受系爭執行命令時起，即不得任意清償系爭定存款，是再
    審被告於107年4月26日收受再審原告通知行使質權，系爭定
    存款之讓與對再審被告（系爭定存款債務人）生效時，再審
    被告仍受系爭執行命令拘束，不得再向再審原告逕為給付，
    則其適用民法第902條、第297條即無違誤。至於再審原告日
    後就系爭定存款之強制執行程序中，得否以「質權人」之資
    格優先受償？再審原告與鑫東旅行社間同意行使質權後，依
    民法第294條規定，其等間就系爭定存款之債權是否已讓與
    生效？再審原告是否已為系爭定存款之債權人？系爭定存款
    是否已非鑫東旅行社之責任財產？再審原告應如何主張權利
    ？則係另一問題，均非原確定判決適用民法第294條之範疇
    。職是，再審原告此部分再主張原確定判決有適用民法第90
    2條、第294條、第297條及經驗法則、論理法則之顯然錯誤
    ，均無足取。
  ㈡另再審原告主張原確定判決未依或類推適用本院98年座談會
    民執類提案第3號審查意見云云，該座談會審查意見非屬最
    高法院尚有效之判決，依照前揭說明，非屬適用法規顯有錯
    誤之情形。
六、綜上所述，再審原告主張原確定判決有民事訴訟法第496條
    第1項第1款之再審事由，於法未合，其執此提起本件再審之
    訴，為無理由，應予駁回。
七、本件事證已臻明確，兩造其餘攻擊與防禦方法均與判決結果
    不生影響，不再一一論述，附此敘明。
八、據上論結，本件再審之訴為無理由，依民事訴訟法第78條，
    判決如主文。
中　　華　　民　　國　　109 　年　　4 　　月　　9 　　日
                    民事第二十庭  
                        審判長法　官  陳雅玲
　　　　　　　　　　　  　　　法　官  馬傲霜
　　　　　　　　　　　  　　　法　官  林玉蕙
正本係照原本作成。
不得上訴。
中　　華　　民　　國　　109 　年　　4 　　月　　9 　　日

                              書記官  鄭淑昀